臺灣臺南地方法院交通事件裁定　　　　　　　　　　九十三年度交聲字第五三二號
　　移送機關　交通部公路總局嘉義區監理所臺南監理站
　　受處分人
　　即異議人　甲○○
右列受處分人因違反道路交通管理處罰條例案件，對於交通部公路總局嘉義區監理所
臺南監理站九十三年十月六日所為之裁決處分（處分案號：嘉監南字第裁七四—Ｓ0
0000000號）聲明異議，本院裁定如左：
    主  文
異議駁回。
    理  由
一、聲明異議意旨略以：受處分人即異議人甲○○於民國九十三年七月六日下午六點
    三十分左右，駕駛車牌號碼ＵＫ—七五二三號自用小客車，沿臺南市○○路，由
    北往南方向直行通過生產路口，並無違反道路交通規則之情事，竟遭執勤員警開
    單舉發，因異議人誤以為行駛崇德路最右側車道屬於右轉彎專用，不可直行通過
    ，遂接受執勤員警慫恿以最少罰款金額新臺幣六百元結案，未料至臺南監理站繳
    納罰款時，該監理機關人員告知異議人違規事實為「轉彎未使用方向燈」罰款為
    新臺幣九百元，罰款新臺幣六百元者，應為道路交通管理處罰條例第四十八條第
    二款「不依標誌、標線、號誌指示者」，異議人遂請執勤員警更改通知單上之違
    規事實及違反法條，但遭執勤員警拒絕。事後回現場勘查照相，始知異議人並無
    何違規情事，崇德路最右側車道本可直行或右轉，異議人直行通過並無須使用方
    向燈，顯見異議人並無「轉彎未使用方向燈」或「不依標誌、標線、號誌指示」
    之情事。另異議人發現臺南市警察局第一分局大門右側之崇善路與生產路口，即
    生產路最右側右轉專用道，均遭車輛違規橫向佔用停放，其中不乏警車或遭警方
    查扣之車輛，異議人懷疑其他小客車是否為該分局警員所有並佔用道路，以致車
    輛行經該處均須使用左轉彎車道右轉。從而，異議人不服該裁處，而提起本件異
    議。
二、汽車駕駛人轉彎時，在轉彎或變換車道前，未使用方向燈或不注意來、往行人或
    轉彎前未減速慢行者，處二百元以上六百元以下（即新臺幣六百元以上一千八百
    元以下）罰鍰，道路交通管理處罰條例第四十八條第一款定有明文。又違反道路
    交通管理處罰條例第四十八條第一款之規定，於期限內繳納或到案聽候裁決者，
    處新臺幣九百元，違反道路交通管理事件統一裁罰基準表內亦有相關規定。
三、經查：
    （一）本件受處分人即異議人甲○○於九十三年七月六日下午六點三十分左右，
          駕駛車牌號碼ＵＫ—七五二三號自用小客車，沿臺南市○○路，由東往西
          方向行經該路與崇德路之交岔路口作左轉彎時，於轉彎前未使用方向燈之
          事實，除有臺南市警察局南市警交字第Ｓ00000000號舉發違反道
          路交通管理事件通知單及該警察局第一分局九十三年九月九日南市警一交
          字第０九三００二五一六二號書函各一份附卷可參外，另當日執行勤務舉
          發本違規事件之臺南市警察局第一分局警備隊警員藍敏峰，亦於本院調查
          時到庭具結證稱：「（法官問：本件是否你舉發的，情形如何？）是我舉
          發的，當天我們是在巡邏，是另一位同事開車，我坐在駕駛座旁邊，在異
          議人違規前我是在異議人所開的小客車後面，我們是生產路東向西，後左
          轉崇德路，我們看到異議人時，異議人行駛在左轉彎車道，異議人隨後左
          轉往南過去，但是沒有打方向燈，我們就隨後攔阻，在崇德路攔截他。異
          議人在整個轉彎過程均未打方向燈，我向異議人表示他轉彎未打方向燈，
          所以我只開轉彎車未打方向燈，我沒有向異議人表示這要罰六佰元，我有
          拿手冊給異議人看，我攔異議人時，他有爭執說他未違規，當時我們一直
          跟著異議人的車輛，在異議人車輛不到十公尺的距離，且我們也是要左轉
          ，所以整個過程相當清楚，異議人表示他沒有越線，也有打方向燈，可是
          我們確認他沒有打方向燈。」、「我們當天只是巡邏經過現場，並非在現
          場攔檢，這是偶然發現的，所以我可以確定異議人的車子確實有左轉彎的
          情形，而非是崇德路直行。」等語（參見本院九十三年十一月十日訊問筆
          錄），此參以證人藍敏峰警員與異議人間不僅未有任何怨隙，且係毫不相
          識之人，衡情證人應無設詞攀誣，或虛構違規事實陷害異議人之理，且就
          證人前述所言：「．．．當時我們一直跟著異議人的車輛，在異議人車輛
          不到十公尺的距離，且我們也是要左轉，所以整個過程相當清楚．．．」
          ；「我們當天只是巡邏經過現場，並非在現場攔檢，這是偶然發現的．．
          ．」等情以觀，可知證人藍敏峰警員不僅對於異議人之上開違規情節，不
          有誤看或誤為判斷之情形，而且證人亦無為了執行取締績效，而任意誣指
          異議人違規之可能。況警員執行公務時，本身即受有行政懲處責任之監督
          ，且其到庭具結作證，更係以刑事責任擔保其證言之真實性，故證人藍敏
          峰警員之前開證述內容，以及其所記錄舉發之本件違規事實，經核尚無不
          可採信之處。因之，異議人於右述時、地，有駕駛小客車轉彎時未使用方
          向燈之違規行為，應可認定。
    （二）次按，交通勤務警察或依法令執行交通稽查任務人員，開單舉發違反道路
          交通管理處罰條例所列之違規事實，經公路主管機關或警察機關所為之裁
          決處罰，本質上為行政處分，係公務員基於職務上權力，依法就特定之具
          體事件所為，並具有公法上效果之單方行政行為。而根據公務員為公法上
          行為具有公信力之原則，立法者乃於道路交通管理處罰條例及高速公路交
          通管制規則等交通法規中制定相關規定，使交通勤務警察或依法令執行交
          通稽查任務人員，在特殊情形下，當場不能或不宜攔截製單舉發時，得當
          機處置而就違規事實予以逕行舉發（參見道路交通管理處罰條例第七條之
          二及高速公路交通管制規則第二十六條等規定），以達成維護交通秩序及
          公共安全之行政目的。反之，若謂公務員之一切行政行為，均需預留充分
          之證據，以證明其所認定之事實為真，則國家行政勢必受到相當程度之阻
          礙，而且相關行政目的亦難以順利達成，故刑事訴訟法中就犯罪證據有關
          之規定，與屬於行政秩序罰之交通違規裁罰本旨不相符合之部分，自不在
          得以準用之列。從而，交通違規行政爭訟之舉證責任原理，應非如刑事案
          件中，必須超越任何合理懷疑，始可為有罪判決之嚴格證明程度，而係應
          與民事訴訟之舉證責任原理相類似，亦即，基本上應就行政機關與人民所
          各自主張有利於己之事實，分配其應盡之舉證責任，而非逕予適用刑事訴
          訟法上之「無罪推定」原則，此觀諸行政訴訟法第一百三十六條，規定行
          政訴訟程序準用民事訴訟法第二百七十七條舉證責任分配原則之立法意旨
          ，即可明瞭。基此，受處分人即異議人甲○○雖極力辯稱：其並無舉發警
          員所指之違規行為等情，然異議人並未就本件執勤警員之舉發有誤，提出
          明確事證以供調查，且核無任何其他相關證據，足資證明本件執勤警員確
          有捏造事實違法取締之情事，又如前述，證人藍敏峰警員就本件違規事實
          之相關證述內容，經核亦無虛構捏造之處，故藍敏峰警員本其維護交通秩
          序及道路行車安全等職責所為之本件交通違規舉發，自應予以採信。從而
          ，異議人於右述時、地，確有轉彎時未使用方向燈之違規行為，應無疑問
          。
    （三）此外，另依證人藍敏峰警員前述所證稱：「．．．我沒有向異議人表示這
          要罰六佰元，我有拿手冊給異議人看．．．」等語，足見本件執勤警員應
          未曾向受處分人即異議人甲○○表示其前述違規行為，僅需處罰新臺幣六
          百元之情形。而參以異議人之前述違規行為，處罰機關係公路主管機關即
          本件原處分機關交通部公路總局嘉義區監理所臺南監理站（道路交通管理
          處罰條例第八條第一項第一款參照），而非舉發單位即臺南市警察局第一
          分局，又本件執勤警員依法僅係對於異議人之上開違規行為，予以舉發並
          通知異議人，如何處罰則係原處分機關之權責，執勤警員並無從決定，故
          執勤警員縱然對於違規行為人表示違反本條規定之法定最低額罰鍰，係新
          臺幣六百元，亦不會因此即影響原處分機關根據右述「違反道路交通管理
          事件統一裁罰基準表」之相關內容，對於異議人加以處罰之妥當性。再參
          酌異議人係考領有合格之駕駛執照，並實際駕駛小客車於道路上行駛之駕
          駛人，其對於道路交通管理處罰條例等相關交通法規內容，亦應有基本之
          熟知與瞭解，其對於本身駕駛行為是否違規，也應有適當之認知，而異議
          人於前述時、地，如未有任何交通違規情事，衡情應無僅因交通警察將其
          攔下，即自願接受較低額罰鍰之處罰而了事之道理。況本件舉發違反道路
          交通管理事件通知單上亦已明白記載違規事實為「在轉彎車道時，未使用
          方向燈」等語，則異議人當場收受時，隨即可以明確知悉其被舉發之違規
          事實為何，而該違規事實與一般人均可確知之「直行車無須使用方向燈」
          之常理差異相去甚大，異議人若確係直行崇德路而自認無須使用方向燈，
          依理實無甘願接受執勤警員於舉發通知單上記載「轉彎時未使用方向燈」
          等事實之可能。從而，異議人上開所辯：誤以為行駛崇德路最右側車道屬
          於右轉彎專用，不可直行通過，遂接受執勤員警慫恿以最少罰款金額結案
          等語，經核尚與常理有違，而不足採信。至異議人另指稱：生產路靠近崇
          善路附近右側右轉專用道有遭車輛違規佔用等情事，經核與本件違規行為
          之確認，並無任何關聯，故異議人執此而認執勤警員之舉發內容有所不當
          ，亦非可採，附此敘明。
四、綜上所述，受處分人即異議人甲○○有於上開時、地，駕駛小客車沿臺南市○○
    路由東往西方向左轉崇德路時，轉彎前未使用方向燈之違規事實既可認定，則原
    處分即交通部公路總局嘉義區監理所臺南監理站，據此並引用道路交通管理處罰
    條例第四十八條第一款及第六十三條第一項第一款等規定，並參酌前述違反道路
    交通管理事件統一裁罰基準表之相關內容，而裁處異議人罰鍰新臺幣九百元，並
    記違規點數一點，於法即無不當。至異議人任意指摘原裁決處分有所不當，經核
    並無理由，故應予以駁回。
五、據上論斷，應依道路交通案件處理辦法第十九條，裁定如主文。
中      華      民      國      九十四      年     一     月    十一    日
                                  臺灣臺南地方法院交通法庭
                                      法  官    陳  志  成
右正本證明與原本無異。
如不服本裁定，應於裁定送達後五日內向本院提出抗告狀（應附繕本）。
                                  書記官    黃  瓊  蘭
中      華      民      國      九十四      年     一  月    十一    日
